【裁判字號】    96,交聲,757
【裁判日期】    970328
【裁判案由】    違反道路交通管理處罰條例聲明異議
【裁判全文】
臺灣桃園地方法院交通事件裁定         96年度交聲字第757號
原處分機關  交通部公路總局新竹區監理所中壢監理站
異  議  人
即受處分人  甲○○
上列異議人即受處分人因違反道路交通管理處罰條例案件，對於
交通部公路總局新竹區監理所中壢監理站於民國96年10月11日所
為之壢監裁字第裁53─DB0000000號處分（原處分案號：桃園縣
政府警察局舉發違反道路交通管理事件通知單桃警局交字第DB00
00000號）聲明異議，本院裁定如下：
    主  文
原處分撤銷。
甲○○不罰。
    理  由
一、原處分意旨略以：異議人即受處分人（下稱異議人）甲○○
    所有車牌號碼：HGI ─907 號重型機車於民國96年9 月13日
    9 時35分許，在中壢市○○路34號，經警員舉發「在禁止臨
    時停車處所停車」之違規，爰依違反道路交通管理處罰條例
    第56條第1 項第1 款規定，處罰鍰新臺幣（下同）600 元。
二、聲明異議意旨略以：異議人當日是將機車停放在中壢市○○
    路34號路邊劃設之合法機車停車格內後，再搭車至台北上課
    ，但當天下課回原處取車時，竟發現機車遭人移動至汽車停
    車格，且經警員舉發違規，而被拖吊至拖吊場。然伊當日確
    實是將機車停放在該處合法機車停車格內，此有伊當時以手
    機拍攝之相片為證，故顯然是遭不明人士移動伊機車才會造
    成違規，爰依法聲明異議等語。
三、按法院受理有關交通事件，準用刑事訴訟法之規定，道路交
    通管理處罰條例第89條前段定有明文。次按犯罪事實應依證
    據認定之，無證據不得認定犯罪事實，又不能證明被告犯罪
    者，法院應諭知無罪之判決，刑事訴訟法第154 條第2 項、
    第301 條第1 項亦分別定有明文。又認定犯罪事實所憑之證
    據，雖不以直接證據為限，間接證據亦包括在內，然而無論
    直接證據或間接證據，其為訴訟上之證明，須於通常一般之
    人均不致有所懷疑，而得確信其為真實之程度者，始得據為
    有罪之認定，倘其證明尚未達到此一程度，而有合理之懷疑
    存在，無從使事實審法院得有罪之確信時，即應由法院諭知
    被告無罪之判決，最高法院復著有76年台上字第4986號判例
    可資參照，所揭示刑事訴訟法上法院認定事實之最重要原則
    之一—即認定被告有罪，就該有罪事實不能有任何之合理懷
    疑存在（Beyond the reasonable doubt） 之原則，於法院
    審理行為人違反道路交通管理處罰條例案件時，當有其適用
    。從而，法院於審理行為人違反道路交通管理處罰條例案件
    ，當踐行完畢調查證據之程序後，為事實之認定時，如就原
    處分機關所認定之行為人違規之事實仍有合理之訴訟上懷疑
    ，而無法確信行為人確有該當於道路交通管理處罰條例各該
    處罰條文之構成要件事實，本對事實真偽有懷疑時，應將利
    益歸於被告之法則，即應作對受處分人有利之認定，合先敘
    明。
四、經查：本件交通部公路總局新竹區監理所中壢監理站所為之
    裁決無非係以桃園縣政府警察局交通隊警員所製發「桃園縣
    政府警察局桃警局交字第DB0000000 號舉發違反道路交通管
    理事件通知單」及違規採證照片各1 紙為其處罰之依據。然
    依異議人所提出之停車照片2 紙及其影像內容明細所示，本
    件遭舉發違規停車之車號HGI-907 號機車於96年9 月13日上
    午7 時6 分許，係停放合法機車停車格內，又異議人於當日
    上午9 時許，已身在臺北市中正紀念堂參加農地政策及管理
    法規講習，有異議人所提出之簽到表為憑，以桃園縣中壢市
    及臺北市間之一般交通時間約為1.5 小時計算，堪信異議人
    辯稱其於當日將本件機車停放於合法停車格後，即前往臺北
    市參加講習等情，應屬信實。再就本件違規採證照片與異議
    人所提出停車照片對照以觀，本件機車停放之合法停車格，
    即位於本件為警舉發違規之地點旁邊，距離甚為接近，異議
    人辯稱：本件機車可能係遭尋找機車停車位之人搬移至合法
    機車停車格外一節，自非全屬無據。何況本件違規採證照片
    僅顯示本件機車於舉發時間停在汽車停車格內之物理狀態，
    並不能排除該機車於舉發違規前，有遭他人移動停放位置之
    合理懷疑。綜上所述，異議人所辯，均有所本，尚難徒憑採
    證照片，遽認異議人有上開違規行為。此外，復查無其他積
    極證據足資證明異議人有原處分機關所認定之上開違規行為
    ，自應為異議人有利之認定。從而，本件異議為有理由，原
    處分機關遽予裁罰，尚有未洽，原處分應予撤銷，由本院自
    為異議人不罰之裁定。
五、據上論斷，應依道路交通案件處理辦法第20條前段，裁定如
    主文。
中    華    民    國    97    年    3     月    28    日
                  交通法庭      法  官   袁雪華
以上正本證明與原本無異。
如不服本裁定，應於送達後五日內向本院提出抗告狀。
                                書記官   邱仲騏
中    華    民    國    97    年    3     月    28    日


司法院資訊處製作；財團法人民間司法改革基金會備份。
